臺灣高等法院臺南分院刑事判決　　　　　九十一年度上訴字第一四四號　　　Ｇ
　　　上　訴　人　臺灣臺南地方法院檢察署檢察官
　　　被　　　告　丙　○　○
　　　指定辯護人　本院公設辯護人　丁　○　○
右上訴人因被告殺人未遂案件，不服臺灣臺南地方法院九十一年度訴字第四九三號中
華民國九十一年七月二十二日第一審判決（起訴案號：臺灣臺南地方法院檢察署九十
一年度偵字第二三０五號），提起上訴，本院判決如左：
      主      文
上訴駁回。
      理      由
一、公訴意旨略以：被告丙○○於九十一年二月二十五日晚上七時許，在台南市西門
    商場五十九號附近小吃店內吃晚餐，見甲○○○以梳子打其女兒江亞陵，認其管
    教不當，出面制止，遂與甲○○○發生口角，甲○○○之夫乙○○見狀，趨前勸
    阻，雙方又發生拉扯（未成傷），被告丙○○遂當場以言詞恐嚇乙○○稱「幹你
    娘，我要你這間店開不下去」等語（此部分業經原審判決拘役肆拾日確定），另
    憤而返回台南市○○街二十七號前取出藏放在花圃內而為其所有之小武士刀一把
    （經鑑定非屬槍砲彈藥刀械管制條例列管之刀械），於同日晚間七時五十分許，
    復前往上開店內，基於殺人之犯意，持該小武士刀朝告訴人乙○○之頭部砍殺為
    乙○○躲過，甲○○○即上前阻擋，繼砍第二次、第三次時，甲○○○以手抵擋
    ，造成甲○○○右臂及右手掌撕裂傷（傷害部分業經原審判決不受理確定）而未
    得逞，丙○○隨即逃離，嗣被查獲，並扣得小武士刀一把，因認被告丙○○涉有
    刑法第二百七十一條第二項、第一項之殺人未遂罪嫌等語。
二、按犯罪事實應依證據認定之，無證據不得推定其犯罪事實。又不能證明被告犯罪
    者，應諭知無罪之判決，刑事訴訟法第一百五十四條、第三百零一條第一項分別
    定有明文。
三、公訴人認被告涉犯刑法第二百七十一條第二項、第一項之殺人未遂罪嫌，無非係
    以告訴人甲○○○、乙○○之指訴、證人江亞陵之證述及小武士刀一把扣案可佐
    為其主要論據。惟訊據被告丙○○堅決否認涉犯右揭殺人犯行，辯稱：伊僅是要
    嚇嚇乙○○，並無殺害他之意等語。經查：
    （一）按殺人與傷害之區別，應以有無殺意為斷，其受傷之多寡及是否為致命部
          位，有時雖可藉為認定有無殺意之心證，究不能據為絕對標準。故殺人未
          遂與傷害罪之分野在於行為人有無殺人之犯意為認定之準據，最高法院分
          別著有十八年上字第一三○九號、五十九年台上字第三八五八號判例可資
          參照。
    （二）本件告訴人乙○○於警訊時指稱：「我和我太太甲○○○在店中做生意：
          ：因我太太在詢問及教訓我女兒的時候，有一名老人（指被告）出面干涉
          致二人發生不愉快及爭吵：：吵了約十分鐘，老人並進到店內出手腳要打
          我老婆，我才出面制止，老人不爽，揚言好膽不要走開，自己先離開我店
          內：：約在十九時五十分該老人手持小武士刀衝進店內，就揮刀砍殺我老
          婆及我本人，我老婆右手肘皮被砍刀傷一處，我沒有受傷：：」，即江吳
          淑惠於警訊時亦稱：「問：丙○○為何要拿兇器殺傷妳？妳和他有無仇恨
          ？答：今晚我在教我女兒：：丙○○說我教女兒不要那麼嚴格，我就回家
          繼續教女兒功課：：丙○○在麵攤罵三字經，並衝至屋內要毆打我，我先
          生說你怎麼可以至屋內打我太太：：丙○○用拳頭要再打我，被我先生推
          開，丙○○就說你們夫妻二人要打我一人，我先生說你無理取鬧，丙○○
          說你們好膽不要走，我叫幾個人來：：」（以上詳九十一年二月二十五日
          警訊筆錄），足證被告丙○○與被害人間，並無仇恨，僅因丙○○見江吳
          淑惠教導女兒過於嚴格，加以干涉而生糾紛，殊難認其有殺人之動機。
    （三）次查，被告持小武士刀揮砍告訴人乙○○第一刀時為乙○○躲過，至被告
          對告訴人乙○○揮砍第二刀第三刀時遭甲○○○以手抵擋，嗣經告訴人之
          女江亞陵求情，被告即停止離去等情，亦據告訴人乙○○之妻甲○○○於
          警訊時供稱：「：：丙○○頭一刀砍我先生，幸好我先生閃開未砍到，第
          二刀砍下來的時候，我怕砍到我先生，我先把我先生拉至門旁，我向前一
          步擋住丙○○砍下第二刀，傷到右手臂，第三刀砍到右手掌，丙○○要再
          砍時，我女兒哭著告訴丙○○：：請不要再殺我媽媽，所以沒有再殺就走
          了，我和他沒有仇」。而證人甲○○○因抵擋被告揮砍之第二刀、第三刀
          致受有右前臂尺骨測橫向裂傷四公分併靜脈破裂，右掌緣近小指處橫向裂
          傷二公分之傷害之事實，亦有郭綜合醫院於九十一年五月二十四日以郭綜
          發字第二一四一號函暨檢附證人甲○○○之病歷資料等函覆在卷，另經原
          審及本院當庭勘驗被告所持之小武士刀，該小武士刀刀長五十公分（刀柄
          十五公分、刀刃三十五公分）、開單鋒、刀刃鋒利，倘被告果有殺害告訴
          人乙○○之意思，以上開刀刃鋒利之程度，證人甲○○○以手抵擋所受之
          傷害當不僅止於此，足徵被告用力並非猛烈，且經其女求情，即停手離去
          等情觀之，亦足證被告應無殺人之犯意。
    （四）綜上所述，被告所辯：伊僅是要嚇嚇乙○○，並無殺害他之意一節，尚堪
          採信，被告持小武士刀揮砍告訴人乙○○之行為，既無殺人之故意，其應
          僅具傷害之故意，又告訴人乙○○並未受有任何傷害，已據告訴人乙○○
          指稱在卷，因之，被告持小武士刀揮砍告訴人乙○○未成傷之行為，係犯
          傷害未遂罪，然刑法就傷害未遂罪並無明文之規定，是被告上開所為，既
          為刑法所不處罰，自應為無罪之諭知。
四、原審審理結果，認被告並無殺人之故意，而所犯傷害罪部分，因告訴人乙○○並
    未遭受成傷，而刑法就傷害未遂罪並無明文之規定，因認其行為不罰而為無罪之
    諭知，認事用法俱無不合，檢察官上訴意旨猶執前詞，指摘原判決不當，並無可
    取，為無理由，應予駁回。
據上論斷，應依刑事訴訟法第三百六十八條，判決如主文。
本案經檢察官劉得鉦到庭執行職務。
中    華    民    國      九十一      年      十      月      九        日
                                  臺灣高等法院臺南分院刑事第六庭
                                      審判長法官  楊    明    章
                                            法官  高    明    發
                                            法官  戴    勝    利
右正本證明與原本無異。
檢察官如不服本判決，應於判決送達後十日內向本院提出上訴書。
                                      法院書記官  吳    銘    添
中    華    民    國      九十一      年      十      月      十一      日
